智慧財產及商業法院民事裁定
111年度商調字第7號
聲  請  人
即  原  告  李恒隆                                   
訴訟代理人  許博森律師
            鄧為元律師
            潘宣頤律師
            黃心賢律師
            陳彥任律師
相  對  人
即  被  告  太平洋流通投資股份有限公司

法定代理人  徐旭東              
訴訟代理人  江如蓉律師
            何宗霖律師
            楊曉邦律師
            李錦樹律師
上列當事人間確認董事會決議無效事件，本院裁定如下：
    主  文
聲請人應於收受本裁定正本五日內，補繳第一審裁判費新臺幣壹
拾肆萬貳仟參佰貳拾玖元，如逾期未補正，即駁回起訴。
    理  由
一、按訴訟標的之價額，由法院核定。核定訴訟標的之價額，以
　　起訴時之交易價額為準；無交易價額者，以原告就訴訟標的
    所有之利益為準，民事訴訟法第77條之1第1項、第2項分別
    定有明文。次按提起民事訴訟，應依民事訴訟法規定繳納裁
    判費，此為必須具備之程式，原告之訴有起訴不合程式或不
    備其他要件之情形者，依其情形可以補正，經審判長定期間
    命補正而不補正者，法院應以裁定駁回之，民事訴訟法第24
    9條第1項第6款亦有規定。上開民事訴訟法之規定依商業事
    件審理法第19條之規定，於商業訴訟事件適用之。
二、經查：
　㈠聲請人即原告起訴主張相對人即被告於民國91年間登記資本
    額為新臺幣(下同)1,000萬元，共發行100萬股，並設置董事
    3席，其持有相對人股份60萬股，且擔任董事。相對人嗣收
    購太平洋崇光百貨股份有限公司(即SOGO百貨，下稱太百公
    司)80%股份而有資金需求，於91年9月21日下午召開董事會(
    下稱系爭董事會)預計討論增資10億元之議案(下稱系爭議案
    )，惟系爭董事會僅聲請人出席而流會，卻遭人偽造聲請人
    與另名董事賴永吉出席，且通過系爭議案之會議紀錄，並持
    向經濟部申請增資登記獲准，因系爭董事會未曾就系爭議案
    作成決議，請求確認系爭董事會就系爭議案所為決議(下稱
    系爭董事會決議)無效等語(見商調卷㈠第9、18至19頁)。經
    核聲請人所提確認系爭董事會決議無效之訴，非對於親屬關
    係及人格權或身分上之權利有所主張，應屬財產權訴訟，訴
    訟標的價額應以聲請人如獲勝訴判決所得受之客觀上利益定
    之。又聲請人陳稱其主張如有理由，係使相對人之資本額、
    股份回復至系爭董事會決議前之1,000萬元、100萬股，其持
    股比率為60%之狀態，非係主張對相對人增資後股份8億200
    萬股(資本額80億2,000萬元)之持股比率為60%等語(見商調
    卷㈡第90至91、113至114頁)。則衡諸聲請人持有股權之價值
    與相對人之淨值（資產減負債）有關，倘系爭董事會決議之
    增資，每股認股金額小於平均淨值，則部分股東大量認股時
    ，其他股東之權益將受損害，股權之比率及價值均遭稀釋，
    聲請人之股權於回復前後，每股所表彰之淨值，自有差別，
    應以聲請人於系爭董事會決議增資前之持股比率淨值與增資
    後之持股比率淨值差額，計算聲請人就本件訴訟起訴時之所
    有利益(最高法院104年度台抗字第940號民事裁定參照)。
　㈡聲請人於系爭董事會決議增資前對相對人之持股比率為60%，
    其起訴時對相對人之持股比率為0.15%，為兩造所是認(見商
    調卷㈡第192、220頁)。又相對人於系爭董事會增資前90年度
    之淨值總額為101萬9,331元，有相對人之90年度資產負債表
    可佐(見商調卷㈡第225頁)，相對人增資後起訴時之淨值總額
    ，兩造均同意為110年度資產負債表所載115億8,933萬3,000
    元(見商調卷㈡第33、92頁)，並有相對人之110年度資產負債
    表可稽(見商調卷㈡第40頁)，依前揭說明，本件訴訟標的價
    額應按聲請人之股權於增資前與增資後起訴時之持股比率淨
    值差額核定為1,677萬2,401元（115億8,933萬3,000元×0.15
    %－101萬9,331元×60%，元以下4捨5入）。
　㈢相對人固陳稱依聲請人起訴狀所載，其主張如有理由，將使
    其對相對人之持股比率由不到0.15%回復至60%，而聲請人曾
    在臺灣臺北地方法院101年度重自字第1號刑事附帶民事起訴
    狀(下稱臺北地院附民起訴狀)表明其持有相對人60萬股之市
    價至少為280億8,000萬元，應以之作為核定訴訟標的價額之
    依據(見商調卷㈠第262至263、269至282頁)，或以聲請人起
    訴時相對人之淨值總額115億8,933萬3,000元，計算其所認
    對相對人持股比率由不到1.5%回復至60%所生差額之股權客
    觀價值，核定訴訟標的價額為69億3,625萬9,152元云云(【6
    0%-0.00000000000000%】×115億8,933萬3,000元，見商調卷
    ㈡第32至33頁)。然觀諸臺北地院附民起訴狀所載，聲請人係
    將太百公司之價值併入計算相對人之股權價值，並據為其所
    得請求之損害賠償金額，其於該案所陳，即難認係相對人股
    權之真正價值，且與相對人登記資本總額為100億元，實收
    資本總額為80億2000萬元之登記內容有間(見商調卷㈠第207
    頁)，而其於該案所指太百公司價值600億元，更乏依據，自
    無從逕依臺北地院附民起訴狀所載內容，據以核定本件訴訟
    標的價額。又聲請人提起本件訴訟係欲使相對人之資本額、
    股份、其持股比率回復至系爭董事會決議前之狀態，非在取
    得起訴時相對人之60%股權，已如前述，相對人認應以聲請
    人起訴時其所指持股比率差額之股權客觀價值，核算本件訴
    訟標的價額，亦有誤會，均併予敘明。
三、綜上所述，本件訴訟標的價額應核定為1,677萬2,401元，應
    徵第一審裁判費15萬9,664元，聲請人僅繳納1萬7,335元(見
    商調卷㈠第5頁)，尚應補繳裁判費14萬2,329元。茲依民事訴
    訟法第249條第1項但書之規定，限聲請人於收受本裁定送達
    5日內補繳，逾期不繳，即駁回其訴，特此裁定。
中　　華　　民　　國　　111 　年　　11　　月　　14　日
                        商業庭
                            審判長法  官  林欣蓉　
                                  法  官　陳蒨儀
                                  法  官　林昌義
以上正本係照原本作成。
如不服本裁定關於核定訴訟標的價額部分，應於收受送達後10日
內向本院提出抗告狀，並繳納抗告費1,000元。
命補繳裁判費部分，不得抗告。
中　　華　　民　　國　　111 　年　　11　　月　　14　　日
　　　　　　　　　　　　　        書記官　張禎庭